最　高　行　政　法　院　裁　定
                                     100年度裁字第1828號
抗  告  人　莊欽安即皇家美食店
相  對  人　臺中市政府
代　表　人　胡志強
上列當事人間建築法事件，抗告人對於中華民國100年4月25日臺
中高等行政法院100年度再字第1號裁定，提起抗告，本院裁定如
下︰
　　主  文
原裁定廢棄，應由臺中高等行政法院更為裁判。
　　理  由
一、按抗告法院認為抗告為有理由者，應廢棄或變更原裁定；非
    有必要，不得命原法院或審判長更為裁定，行政訴訟法第27
    2條準用民事訴訟法第492條規定甚明。
二、本件當事人間建築法事件，抗告人前提起行政訴訟，經原審
    法院以99年度訴字第21號判決（下稱原審判決）駁回，抗告
    人不服提起上訴，經本院以99年度裁字第1619號裁定（下稱
    原確定裁定）駁回確定，抗告人就原審判決提起再審之訴，
    經原審法院以100年度再字第1號裁定駁回（下稱原裁定），
    原裁定意旨略以：依據抗告人所提再審之訴之起訴狀所載，
    就原審判決有行政訴訟法第273條第1項第1款及第2款再審事
    由所為之主張及陳述，業經抗告人對於原審判決上訴時已主
    張其事由，依行政訴訟法第273條第1項但書規定，自不得提
    起再審之訴，本件再審之訴顯非合法，應予駁回等語。
三、抗告意旨略謂：（一）原裁定並未實質、認真地就抗告人提
    出之「行政訴訟聲請再審狀」及「行政訴訟補充再審理由狀
    」中所具體指摘之再審理由進行審理，率以曲解並誤引行政
    訴訟法第278條第1項及第273條第1項之規定，遽認抗告人所
    提之再審之訴為不合法，實有所違誤。（二）本院原確定裁
    定既未為實體上之審判，則抗告人原依上訴程序主張之事由
    ，顯未受上級法院實體審理，應無行政訴訟法第273條第1項
    但書「當事人已依上訴主張其事由」規定之適用，則原審裁
    定既未注意及此，亦有未當。（三）再審之訴是否合於行政
    訴訟法第273條第1項但書之規定，係屬其訴有無理由之問題
    ，惟原審裁定既以「裁定」為之，於法即有未合等語。
四、本院查：「有下列各款情形之一者，得以再審之訴對於確定
    終局判決聲明不服。但當事人已依上訴主張其事由或知其事
    由而不為主張者，不在此限：一、……」行政訴訟法第273
    條第1項定有明文。按本條但書之規定，其立法意旨係以當
    事人既經依上訴程序主張其事由，則其事由已受上級法院審
    判，為訴訟經濟計，始不許當事人復以再審之方法更為主張
    。倘其上訴係因「不合法」而經上級法院以裁定駁回者，因
    未受上級法院實體審判，自無不許其以相同事由提起再審之
    訴之理。查本件抗告人於前訴訟程序對於原審判決提起上訴
    ，係經本院認其上訴並未具體表明合於不適用法規、適用法
    規不當之情形，難認對該判決之如何違背法令已有具體之指
    摘，因認其上訴為不合法而予以駁回，並未為實體上之審判
    ，依上說明，抗告人原上訴本院所主張之事由，顯未受上級
    法院即本院為實體審判，應無上開法條但書規定之適用，原
    審未見及此，遽予適用上開法條但書規定，而認抗告人之訴
    為不合法，即有違誤，抗告意旨執以指摘，非無理由，爰將
    原裁定廢棄，且抗告人再審之訴究竟有無理由，有由原法院
    調查審認後更為裁判之必要，爰裁定如主文。
五、據上論結，本件抗告為有理由，依行政訴訟法第272條、民
    事訴訟法第492條，裁定如主文。
中　　華　　民　　國　　100　 年　　7　　 月　　28　　日
                    最高行政法院第一庭
                        審判長法官　鍾　耀　光
                              法官　黃　淑　玲
                              法官　鄭　小　康
                              法官　林　樹　埔
                              法官　陳　秀　

以  上  正  本  證  明  與  原  本  無  異
中　　華　　民　　國　　100　 年　　7　　 月　　29　　日
　　　　　　　　　　　　　　　書記官　王　福　瀛